【裁判字號】    97,聲,1206
【裁判日期】    971029
【裁判案由】    聲明異議
【裁判全文】
臺灣高等法院臺南分院刑事裁定          97年度聲字第1206號
聲明異議人
即  受刑人  甲○○
上列聲明異議人因強盜案件，對於臺灣高雄地方法院檢察署檢察
官執行之指揮（九十七年度執更山字第二五二六號），聲明異議
，本院裁定如下：
    主  文
異議駁回。
    理  由
一、聲明異議意旨略以：
(一)、按受刑人或其法定代理人或配偶，以檢察官執行之指揮為不
    當者，得向諭知該裁判之法院聲明異議，刑事訴訟法第四百
    八十四條定有明文。本件受刑人因經法務部上開撤銷假釋處
    分，經臺灣高雄地方法院檢察署檢察官執行撤銷假釋殘刑無
    期徒刑，有該署檢察官九十七年執更山字第二五二六號執行
    指揮書可證，貴院為該裁判之法院，核諸上開刑事訴訟法之
    規定，貴院就本件受刑人之聲明異議事件，自有管轄權，核
    先敘明。
(二)、次按，假釋中因故意更犯罪，受有期徒刑以上刑之宣告，於
    判決確定後六個月以內，撤銷其假釋，刑法第七十八條第一
    項本文著有明文。依上開法條之反面解釋，如果受刑人於假
    釋中有故意犯罪之行為，然其受刑之宣告，並非是有期徒刑
    而是拘役之宣告者，則不得依上開法條之規定而撤銷受刑人
    之假釋。臺灣高雄地方法院檢察署檢察官九十七年度執更山
    字第二五二六號執行指揮書執行撤銷假釋殘刑無期徒刑所依
    據之法務部處分書，係認受處分人自九十六年五月起至九十
    七年七月止，連續違反科技監控命令規定，受訪視時態度惡
    劣，口出惡言，恐嚇觀護人，屢經告誡仍不配合監控為憑，
    然受刑人自九十六年四月起即依照相關規定而配戴電子腳鐐
    ，而無不配合監控之情事，至於處分書所指之受訪視時態度
    惡劣，口出惡言，恐嚇觀護人等行為，固屬非是，然此部分
    經檢察官提起公訴後，受刑人亦坦然認錯，而經臺灣高雄地
    方法院以九十七年審易字第一○六七號判決受刑人拘役五十
    五日在案，檢察官亦未對此判決提起上訴。則依刑法第七十
    八條之規定，自不得以此判決為撤銷受刑人假釋之憑藉，且
    上開事實既經刑法為之評價，則依一事不二罰或不為二次評
    價之概念，自不得以上開事實又屬保安處分執行法第七十四
    條之二第一款、第二款有保持善良品行、服從檢察官及執行
    保護管束者之命令等行為，再依上開保安處分執行法之事由
    ，而撤銷受刑人之假釋。否則，刑法第七十八條第一項之規
    定，豈不永成具文。法務部原處分書就此未予詳究，即率予
    撤銷受刑人之假釋處分，顯有違法。
(三)、法務部處分書復認，受刑人於九十七年五月六日持已過世之
    弟弟劉清泰之印章，盜蓋於臺灣高雄地方法院檢察署核發執
    行科技監控命令書送達證書上，並對郵差冒稱係收件人之哥
    哥，以示「劉清泰」以同居人身分收受該監控命令書，而以
    此方式偽造送達證書，並持以交付予郵差轉送該署而行使之
    ，案經臺灣高雄地方法院檢察署檢察官提起公訴，而認受刑
    人有保安處分執行之事由，而撤銷受刑人之假釋，然原處分
    書並未於理由欄內說明受刑人之上開行為，究竟是有何品行
    不良之處，即率而為撤銷受刑人之假釋處分，顯有違法。
(四)、綜上所述，檢察官據上開違法之處分書而執行對受刑人之撤
    銷假釋殘刑無期徒刑，顯屬不當，爰依法提出聲明異議等語
    。
二、按假釋之撤銷屬刑事裁判執行之一環，為廣義司法行政處分
    ，如有不服，應依刑事訴訟法第四百八十四條之規定，即俟
    受檢察官指揮執行該假釋後之殘餘刑期時，再由受刑人或其
    法定代理人或配偶向當初諭知該刑事裁判之法院聲明異議。
    最高行政法院九十三年二月份庭長法官聯席會決議參照。又
    刑事訴訟法第四百八十四條規定之「諭知該裁判之法院」，
    乃指對被告之有罪判決，於主文內實際宣示其主刑、從刑之
    法院而言。且對於已判決確定各刑定執行刑之裁定確定後，
    與確定判決有同等效力，最高法院七十九年臺聲字第一九號
    、九十二年台聲字第六○號判判意旨可資參照。查本件受刑
    人因強盜案件，前經本院以九十六年度聲減字第六五三號裁
    定，與他案之竊盜罪定應執行無期徒刑，是本院自屬諭知該
    裁判之法院。又上開案件確定後發監執行，聲明人於九十年
    七月二十五日經核准假釋，嗣於九十七年九月十日再經法務
    部法矯字第○九七○三○五八二號撤銷受保護管束人假釋處
    分書以聲明人在保護管束期間內違反應遵守事項，情節重大
    ，而處分撤銷假釋，現由檢察官依該處分以九十七年執更山
    字第二五二六號執行殘刑無期徒刑（依刑法第七十九條之一
    第五項規定，執行刑期以二十五年計算），此有臺灣高等法
    院被告全國前案紀錄表1份在卷、法務部撤銷受保護管束人
    假釋處分書及臺灣高雄地方法院檢察署檢察官九十七年執更
    山字第二五二六號執行指揮書（甲）在卷足憑。從而受刑人
    於檢察官指揮執行殘刑時向本院就上開執行命令聲明異議，
    揆之上開規定及最高法院裁判意旨，自為法之所許，程序上
    並未違法，合先敘明。
三、次受保護管束人在保護管束期間內，應保持善良品行，不得
    與素行不良之人往還；並應服從檢察官及執行保護管束者之
    命令；受保護管束人違反上開規定情形之一，情節重大者，
    檢察官得聲請撤銷保護管束或緩刑之宣告，假釋中付保護管
    束者，如有上開情形時，典獄長得報請撤銷假釋，保安處分
    執行法第七十四條之二第一款、第二款，第七十四條之三亦
    定有明文。經查：
(一)、受刑人因前開強盜案件入監執行後，經法務部於九十年七月
    二十五日核准假釋，於九十年八月九日經臺灣臺東地方法院
    以九十年度聲字第七二五號裁定付保護管束。惟受刑人於假
    釋付保護管束期間，復因於九十六年十二月十一日以「幹你
    娘」之足以貶損名譽粗鄙言語，辱罵依法前去安裝電子監控
    器、感應器之觀護人李佳芳、員警蔡杰宏及工程師黃敏哲等
    三人，而足生損害於國家公務之執行，案經臺灣高雄地方法
    院判處拘役五十五日；復於九十七年五月六日持已過世之乃
    弟劉清泰之印章，盜蓋於臺灣高雄地方法院檢察署核發執行
    科技監控命令書送達證書上，並對郵差冒稱係收件人之哥哥
    ，以示以「劉清泰」同居人身分收受該監控命令書，而以此
    方式偽造送達證書，並持以交付予郵差轉送該署而行使之，
    案經臺灣高雄地方法院檢察署檢察官提起公訴，已足徵其於
    保護管束期間未能保持善良品行、未服從保護管束命令，情
    節重大，經法務部以九十七年九月十日法矯字第○九七○○
    三○五八二號撤銷受保護管束人假釋處分書撤銷受刑人之假
    釋，亦有上開處分書在卷可憑。
(二)、受刑人雖執前詞聲明異議，惟其既於假釋中犯妨害公務（經
    臺灣高雄地方法院判處拘役五十五日）、行使偽造文書（經
    臺灣高雄地方法院檢察署檢察官提起公訴）等之罪行，已如
    上述，足徵聲明人已違反保安處分執行法第七十四條之二第
    一款、第二款規定，且情節重大，從而法務部據以撤銷聲明
    人之假釋，並由執行檢察官指揮發監執行殘刑，揆諸保安處
    分執行法第七十四條之三之規定，並非無據。聲明人徒以刑
    法第七十八條之規定，而指摘上開撤銷假釋違法，並無足取
    。
四、綜上所述，法務部撤銷聲明人假釋之處分依法有據，從而臺
    灣高雄地方法院檢察署檢察官據以指揮執行聲明人之殘刑，
    核無違誤之處，聲明人聲明異議並無理由，應予駁回。
據上論斷，應依刑事訴訟法第四百八十六條，裁定如主文。
中    華    民    國    97    年    10    月    29    日
                  刑事第一庭    審判長法  官  黃崑宗
                                      法  官  蔡長林
                                      法  官  夏金郎
以上正本證明與原本無異。
如不服本裁定，應於收受本裁定後五日內向本院提出抗告狀。
                                      書記官  劉岳文
中    華    民    國    97    年    10    月    31    日


司法院資訊處製作；財團法人民間司法改革基金會備份。
